【裁判字號】    99,易,1624
【裁判日期】    991118
【裁判案由】    詐欺
【裁判全文】
臺灣臺中地方法院刑事判決              99年度易字第1624號
公  訴  人  臺灣臺中地方法院檢察署檢察官
被      告  黃朝基
上列被告因詐欺案件，經檢察官提起公訴（99年度偵緝字第1578
號），本院判決如下：
    主    文
黃朝基意圖為自己不法之所有，以詐術使人將本人之物交付，處
有期徒刑壹年。
    犯罪事實
一、黃朝基曾因贓物案件，經臺灣嘉義地方法院91年度易字第50
    7號判處有期徒刑六月確定，於民國93年2月13日執行易科罰
    金；另因妨害風化案件，經臺灣高等法院臺南分院95年度上
    更一字第549號判處有期徒刑十月，並由最高法院96年度臺
    上字第4830號駁回上訴確定，前開二罪後經臺灣嘉義地方法
    院97年度聲減字第87號裁定減為有期徒刑三月、五月，合併
    定其應執行之刑為有期徒刑七月又十五日，於98年7月29日
    易科罰金全部執行完畢，仍不知悔改。黃朝基與黃淑敏（另
    由檢察官為不起訴處分）係同居男女朋友關係，而黃淑敏為
    戴宜柔舊識，黃朝基、黃淑敏於96年間曾寄住戴宜柔位在臺
    中市○○區○○路之住處，詎黃朝基明知其當時在嘉義市經
    營中古車行，已週轉不靈陷入經濟困境，竟基於意圖為自己
    不法所有之詐欺犯意，於96年7、8月間，在戴宜柔之住處，
    向戴宜柔佯稱其經營之中古車行欲擴大營業，邀約戴宜柔投
    資，並表示投資新臺幣（下同）100萬元，每月淨利可達3至
    5萬元云云，使戴宜柔陷於錯誤，信以為真，於96年8月7日
    ，依黃朝基指示，將向銀行貸得之245萬元匯入黃淑敏向其
    表姊黃于珊借用之萬泰商業銀行嘉義分行第000000000000號
    帳戶，黃朝基則與戴宜柔約定投資金額250萬元，投資時間
    為1年，每月紅利5萬元（預扣第一個月紅利5萬元，故僅匯
    款245萬元），黃朝基並簽發面額250萬元之本票1紙交予戴
    宜柔收執。嗣黃朝基僅支付紅利及本金合計25萬元（不含預
    扣之5萬元），即將所經營之中古車行結束營業，拒不返還
    投資款項，戴宜柔始知受騙。
二、案經戴宜柔訴由臺灣臺中地方法院檢察署檢察官偵查起訴。
    理    由
一、按被告以外之人於審判外之陳述，雖不符刑事訴訟法第159
    條之1至第159條之4之規定，而經當事人於審判程序同意作
    為證據，法院審酌該言詞陳述或書面陳述作成時之情況，認
    為適當者，亦得為證據；當事人、代理人或辯護人於法院調
    查證據時，知有刑事訴訟法第159條第1項不得為證據之情形
    ，而未於言詞辯論終結前聲明異議者，視為有前項之同意，
    刑事訴訟法第159條之5定有明文；其立法意旨在於傳聞證據
    未經當事人之反對詰問予以核實，原則上先予排除，惟若當
    事人已放棄詰問或未聲明異議，基於證據資料愈豐富，愈有
    助於真實發現之理念，且強化言詞辯論原則，法院自可承認
    該傳聞證據例外具有證據能力。查本判決下列所引用之供述
    證據及非供述證據，檢察官及被告在本院審理時，均表示無
    意見，且未於言詞辯論終結前就證據能力方面聲明異議，本
    院審酌各該證據之製作及取得過程，復未發現有何違法不當
    或其他瑕疵，認為均適當得作為證據使用，先予敘明。
二、訊據被告黃朝基固坦承告訴人戴宜柔曾投資其經營之中古車
    行250萬元，約定每月紅利5萬元，預扣第一個月紅利5萬元
    ，告訴人戴宜柔共匯款245萬元至黃淑敏向黃于珊所借用之
    萬泰商業銀行嘉義分行第000000000000號帳戶之事實，惟否
    認有何詐欺取財犯行，辯稱因投資時間未到，戴宜柔要求支
    付本金，伊資金均在外面，一時週轉不靈，才未繼續支付紅
    利，伊當時在嘉義市○○路、友忠路口之公園預定地經營中
    古車行云云。然查：
（一）上揭犯罪事實，業據告訴人戴宜柔於偵查中指訴綦詳（見
      臺灣臺中地方法院檢察署97年度偵字第14669號偵查卷第7
      、8頁、98年度偵續字第305號第44頁、98年度偵緝字第15
      78號第22、23頁、31頁），並有被告黃朝基於96年8月7日
      簽發交付告訴人戴宜柔收執之面額250萬元本票影本1紙（
      見同上偵字第14669號偵查卷第3頁）、告訴人戴宜柔於96
      年8月7日匯款245萬元至黃于珊所有萬泰商業銀行嘉義分
      行第000000000000號帳戶之台新商業銀行國內匯款執據影
      本1紙（見同上偵字第14669號偵查卷第4頁），及黃于珊
      所有前開萬泰商業銀行帳戶之交易明細表1份（見同上偵
      續字第305號偵查卷第26至第33頁）在卷可稽；而黃于珊
      所有前開萬泰商業銀行帳戶，係黃淑敏向黃于珊所借用，
      黃淑敏再提供予被告使用，並依被告之指示處理告訴人戴
      宜柔所匯款項事宜等情，亦據證人黃于珊、黃淑敏分別於
      偵查中證述無訛（見臺灣臺中地方法院98年度偵緝字第12
      57號偵查卷第30、31頁、同上98年度偵緝字第1578號偵查
      卷41至第45頁）。
（二）依證人黃淑敏於偵查中證稱被告曾在嘉義市○○路開設車
      行，約94年做到96年底或97年初，員工只有一個叫何慶煌
      ，何慶煌負責洗車等語（見同上偵緝字第1578號偵查卷第
      43、44頁）；證人何慶煌於偵查中證稱被告係伊前僱主，
      伊受僱在嘉義市○○路、中興路口的二手車行幫被告顧店
      、洗車，任職期間從96年6月至96年底，車行業務為賣車
      ，也有人拿車寄賣，也幫人估價，生意不佳，伊之前承租
      周羿伶攤位旁賣西瓜，曾申請嘉義縣中埔鄉農會支票供被
      告使用等語（見同上偵緝字第1578號偵查卷第30至第32頁
      ）；證人周羿伶於偵查中證稱伊之前有1部貨車委託被告
      販賣，被告賣掉後沒給伊錢，伊有對被告提告，被告的店
      面開在嘉義市○○路郵局對面，被告交付何慶煌名義的支
      票遭退票等語（見同上偵緝字第1578號偵查卷第31至第32
      頁），雖足以認定被告曾在嘉義市○○路、友忠路口之公
      有地經營中古車行。但證人即嘉義市磚里里長謝碧海於
      偵查已證稱伊自95年間起擔任里長，擔任里長前曾看見有
      人在嘉義市○○路、友忠路口做買賣車子生意，伊擔任里
      長後看到該處是市政府的地，認為不能讓人去買賣車，就
      去申請使用，伊於96年下半年取得區公所許可後，看見該
      處有人在洗車，洗車之人表示係向市議員蘇先生承租，伊
      出示公函，蘇先生即將該處騰空交予伊等語（見同上偵緝
      字第1578號偵查卷第67、68頁），並提出嘉義市西區區公
      所96年7月26日嘉市西區民字第0960009439號函影本附卷
      佐憑（見同上偵緝字第1578號偵查卷第73頁），亦可證明
      被告經營中古車行之嘉義市○○路、友忠路口公有地，於
      告訴人戴宜柔將245萬元投資款項匯出時，業經嘉義市政
      府同意借予該市磚里辦理綠美化及休憩使用，且被告所
      經營之中古車行於96年下半年即結束營業。
（三）證人何慶煌於偵查中另證稱被告的生意愈來愈不好，因為
      不好才跟周羿伶借錢，後因被告拖欠伊薪資，伊才離職等
      語（見同上偵緝字第1578號偵查卷第33頁），而周羿伶係
      於96年4月8日，將其所有車牌號碼2E-7523號自用小貨車
      委由被告代售，被告並於96年4月12日、13日先後向周羿
      伶借款10萬元、14萬元，且於96年5月2日將該小貨車以34
      萬元代價出售後，迄未將售車款項交予周羿伶，經周羿伶
      提出告訴，由臺灣嘉義地方法院檢察署檢察官以犯罪嫌疑
      不足為不起訴處分，有臺灣嘉義地方法院檢察署98年度偵
      緝字第347號不起訴處分書在卷足參（見同上偵緝字第157
      8號偵查卷第106頁）。佐以被告向何慶煌所借用之嘉義縣
      中埔鄉農會第00000000000000號甲存帳戶於96年5月21日
      起即有退票紀錄，至96年7月21日已遭拒絕往來，退票金
      額高達161萬2900元，此亦有嘉義縣中埔鄉農會99年2月9
      日中信字第0990000450號函附該帳戶開戶基本資料、交易
      明細表及法務部票據信用資訊連結作業查詢明細表附卷可
      考等情（見同上偵緝字第1578號偵查卷第82至91頁、第10
      7頁），益徵被告邀約告訴人戴宜柔投資其經營之中古車
      行時，其已週轉不靈陷入經濟困境，竟仍向告訴人戴宜柔
      佯稱欲擴大經營中古車行，並表示投資100萬元，每月淨
      利可達3至5萬元，允諾給予每月5萬元之紅利，使告訴人
      戴宜柔信以為真，匯款245萬元至被告指定之帳戶，事後
      僅支付紅利及本金合計25萬元，即將所經營之中古車行結
      束營業，且拒不返還投資款項，其主觀上自具有不法所有
      之意圖，客觀上亦有施用詐術之事實。本件事證明確，被
      告所辯無非飾卸之詞，不足採信，其上揭詐欺取財犯行已
      堪認定。
三、核被告所為，係犯刑法第339條第1項之詐欺取財罪。被告固
    曾因贓物案件，經臺灣嘉義地方法院91年度易字第507號判
    處有期徒刑六月確定，於93年2月13日執行易科罰金，但其
    後復因妨害風化案件，另經臺灣高等法院臺南分院95年度上
    更一字第549號判處有期徒刑十月，並由最高法院96年度臺
    上字第4830號駁回上訴確定，前開二罪嗣經臺灣嘉義地方法
    院97年度聲減字第87號裁定減為有期徒刑三月、五月，合併
    定其應執行之刑為有期徒刑七月又十五日，於98年7月29日
    始易科罰金全部執行完畢，有臺灣高等法院被告前案紀錄表
    在卷足稽，本案既於前開二罪合併定其應執行之刑全部執行
    完畢前所犯，自不構成累犯，起訴書認構成累犯，尚有未洽
    。爰審酌被告有贓物等多項前科，仍不知悔改，明知所經營
    之中古車行，已週轉不靈陷入經濟困境，仍向告訴人戴宜柔
    佯稱欲擴大營業，並以高額紅利誘使告訴人匯款投資，價值
    觀念偏差，損害告訴人財產權益，告訴人受害金額非少，被
    告在本院審理時雖曾與告訴人達成調解，分期給付告訴人22
    0萬元，但除於調解成立時給付1萬5000元外，99年9月22日
    、10月22日各應給付7萬元部分，則僅給付5萬5000元，此業
    據告訴代理人龔正文律師陳明在卷，被告顯無分期賠償告訴
    人損害之誠意等一切情狀，處以如主文所示之刑。
據上論斷，應依刑事訴訟法第299條第1項前段，刑法第339條第1
項，刑法施行法第1條之1第1項、第2項前段，判決如主文。
案經檢察官王淑月到庭執行職務。
中    華    民    國    99    年    11    月    18    日
                  刑事第六庭  審判長法  官  鍾堯航
                                    法  官  郭德進
                                    法  官  黃佩韻
以上正本證明與原本無異。
如不服本判決應於收受判決後10日內向本院提出上訴書狀，並應
敘述具體理由；其未敘述上訴理由者，應於上訴期間屆滿後20日
內向本院補提理由書（均須按他造當事人之人數附繕本）「切勿
逕送上級法院」。
                                    書記官  吳淑願
中    華    民    國    99    年    11    月    18    日
附錄本案論罪科刑法條全文
刑法第339條第1項：
意圖為自己或第三人不法之所有，以詐術使人將本人或第三人之
物交付者，處五年以下有期徒刑、拘役或科或併科一千元以下罰
金。

司法院資訊處製作；財團法人民間司法改革基金會備份。
